【裁判字號】    97,交聲,2960
【裁判日期】    980731
【裁判案由】    違反道路交通管理處罰條例聲明異議
【裁判全文】
臺灣臺北地方法院交通事件裁定        97年度交聲字第2960號
原處分機關  臺北市交通事件裁決所
異  議  人
即受處分人  甲○○
                    樓
上列受處分人因違反道路交通管理處罰條例案件，對於臺北市交
通事件裁決所中華民國九十七年十月二十日所為之處分（原處分
案號：北市裁罰字第裁二二－Ａ一Ａ一二九六六九號），聲明異
議，本院裁定如下：
    主  文
異議駁回。
    理  由
一、按「行車前應注意之事項，依下列規定：……六、起駛前應
    顯示方向燈，注意前後左右有無障礙或車輛行人，並應讓行
    進中之車輛行人優先通行。」，道路交通安全規則第八十九
    條第一項第六款定有明文。又「汽車駕駛人，爭道行駛有下
    列情形之一者，處新臺幣（下同）六百元以上一千八百元以
    下罰鍰：……十、起駛前，不讓行進中之車輛、行人優先通
    行。」，復為道路交通管理處罰條例第四十五條第十款所明
    文規定。再汽車駕駛人駕駛汽車有違反道路交通管理處罰條
    例第四十五條規定者，除應依該條所規定之罰緩處罰外，並
    予記違規點數一點，復為道路交通管理處罰條例第六十三條
    第一項第一款所明定。又道路交通管理處罰條例所稱之汽車
    ，依該條例第三條第八款之規定，包含機器腳踏車在內。是
    行為人如係騎乘機車於起駛前，不讓行進中之車輛優先通行
    ，嗣為警舉發，而在舉發通知單上所載之應到案日期前到案
    聽候裁決或提出申訴或陳述，經處罰機關調查後仍認定其有
    上開違規行為者，依違反道路交通管理事件統一裁罰基準及
    處理細則（下稱處理細則）第四十四條第一項及違反道路交
    通管理事件統一裁罰基準表（下稱基準表）之規定，需對該
    行為人處以六百元之罰鍰，並記違規點數一點。
二、本件異議人即受處分人甲○○於民國九十七年八月十一日二
    十二時許，騎乘其所有車牌號碼ＣＴＮ－八二○號重型機車
    沿臺北市○○路行駛，於臺北市○○路○段一○二號前因號
    誌管制號誌為紅燈而暫停行駛，嗣該號誌變換為綠燈後，因
    其前方有車輛暫停無法直行，遂於臺北市○○路○段一○二
    號前路邊西向東起步行駛欲左切時，適有乙○○所駕駛車牌
    號碼Ｈ三－三八五號計程車沿外側車道同向行駛於後，而受
    處分人未於起駛前，讓行進中之該車輛優先通行，致乙○○
    煞車不及，所駕駛車輛之左前保險桿遂撞擊受處分人所騎乘
    車輛之左側車身，嗣經臺北市政府警察局文山第二分局警員
    以受處分人有違反道路交通管理處罰條例第四十五條第十款
    規定之行為（爭道行駛而於起駛前，不讓行進中之車輛優先
    通行）掣發舉發，受處分人於舉發通知單上所載之應到案日
    期（九十七年九月十九日）前之九十七年九月十日向原處分
    機關提出申訴，經原處分機關函請舉發機關調查結果，仍認
    受處分人有上開違規行為，乃依道路交通管理處罰條例第四
    十五條第十款、第六十三條（漏載第一項第一款）之規定，
    於九十七年十月二十日以北市裁罰字第裁二二－Ａ一Ａ一二
    九六六九號裁決書裁罰受處分人罰鍰六百元，並記違規點數
    一點。
三、聲明異議意旨略以：其騎到興隆路三段一○二號前時，前面
    正是紅燈，其為了閃避停在前面紅綠燈路口處之車牌號碼Ｑ
    二－九九五六號的車子，就打左轉方向燈左轉，當其左轉時
    剛好綠燈，才會和車牌號碼Ｈ三－三八五號之計程車碰撞，
    該部車牌號碼Ｑ二－九九五六號車輛不應該貪圖方便而將車
    子停在路口下車去買東西，而且那邊劃的是紅線，如果不是
    該部車貪圖方便停放佔據車道，其本可以向前直騎，不用左
    切，也不會發生車禍云云。
四、經查：
(一)本件受處分人於上開時、地因號誌管制號誌為紅燈而暫停行
    駛，嗣該號誌變換為綠燈後，因其前方有車輛暫停無法直行
    ，遂於臺北市○○路○段一○二號前路邊西向東起步行駛欲
    左切時，適有乙○○所駕駛車牌號碼Ｈ三－三八五號計程車
    沿外側車道同向行駛於後，而受處分人未於起駛前，讓行進
    中之該車輛優先通行，致乙○○煞車不及，所駕駛車輛之左
    前保險桿遂撞擊受處分人所騎乘車輛之左側車身等情，為受
    處分人所不否認，並與證人盧本祥於交通事故談話紀錄表所
    陳：肇事前伊駕駛營業用小客車Ｈ三－三八五號沿興隆路三
    段西向東行駛外側車道至肇事地點時，突見伊車右側一部同
    向車道行駛之普通重型機車ＣＴＮ－八二○號由伊車右前方
    閃避路邊停車轉向駛出，伊車見狀即剎車致伊車右前保險桿
    與該車左後車身肇事等語相符（見九十七年八月十一日臺北
    市政府警察局文山二分局交通分隊交通事故談話紀錄表）。
    另觀諸卷附之道路交通事故現場圖，受處分人與證人發生擦
    撞之地點係在臺北市○○路○段之外側車道，而證人駕駛之
    車輛係右前保險桿刮痕，受處分人所駕駛之車輛係左前車殼
    刮損、左側照後鏡斷，復有臺北市政府警察局文山二分局交
    通分隊道路交通事故補充資料表、談話紀錄表等在卷可稽，
    核與證人前開陳述情節相符，亦與臺北市政府警察局交通警
    察大隊道路交通事故初步分析研判表之肇事研判所述：Ａ車
    ＣＴＮ－八二○號普通重型機車起駛前，不讓行進中之車輛
    先行等情並無二致。
(二)受處分人雖以前開情事置辯，惟縱若前開車牌號碼Ｑ二－九
    九五六號車子有違規暫停之情，亦僅屬該車是否另有違規，
    應否另行開單舉發之情事，受處分人斷無執此免除其應遵守
    起駛前應顯示方向燈，注意前後左右有無障礙或車輛行人，
    並應讓行進中之車輛行人優先通行規定之義務，是本件受處
    分人前開違規事實明確，受處分人確有前開違規行為堪以認
    定。
五、綜上所述，本件受處分人於前開時、地確有前揭違規行為，
    原處分機關依道路交通管理處罰條例第四十五條第十款、第
    六十三條第一項第一款、處理細則第四十三條、第四十四條
    及基準表之規定，裁處受處分人罰鍰六百元，並記違規點數
    一點，核無違誤，本件受處分人之異議為無理由，自應將其
    異議駁回。
據上論斷，應依道路交通案件處理辦法第十九條，裁定如主文。
中    華    民    國    98    年    7     月    31    日
                  交通法庭  法  官  黃紹紘
以上正本證明與原本無異。
如不服本裁定，應於送達後5日內，向本院提出抗告狀。
                            書記官  陳靜君
中    華    民    國    98    年    8     月    10    日


司法院資訊處製作；財團法人民間司法改革基金會備份。
